【裁判字號】    95,上易,1093
【裁判日期】    950818
【裁判案由】    毀損等
【裁判全文】
臺灣高等法院刑事判決                95年度上易字第1093號
上  訴  人  台灣桃園地方法院檢察署檢察官
被      告  甲○○
                    5樓
上列上訴人因毀損等案件，不服臺灣桃園地方法院95年度易字第
285號，中華民國95年3月27日第一審判決（起訴案號：臺灣桃園
地方法院檢察署94年度偵字第10225號），提起上訴，本院判決
如下：
    主  文
上訴駁回。
    理  由
壹、程序部分：
    按「刑事訴訟法第一百五十九條第一項雖規定，被告以外之
    人於審判外之言詞或書面陳述，除法律有規定外，不得作為
    證據。惟同法第一百五十九條之五第二項已規定，當事人、
    代理人或辯護人於法院調查證據時，知有第一百五十九條第
    一項不得為證據之情形，而未於言詞辯論終結前聲明異議者
    ，視為有前項之同意（指同條第一項之同意作為證據）。」
    （詳最高法院九十三年度台上字第三五三三號判決要旨）：
    又「刑事訴訟法第一百五十九條之五明定：『被告以外之人
    於審判外之陳述，雖不符前四條之規定，而經當事人於審判
    程序同意作為證據，法院審酌該言詞陳述或書面陳述作成時
    之情況，認為適當者，亦得為證據。』、『當事人、代理人
    或辯護人於法院調查證據時，知有第一百五十九條第一項不
    得為證據之情形，而未於言詞辯論終結前聲明異議者，視為
    有前項之同意。』，其立法理由在於傳聞證據未經當事人之
    反對詰問予以核實，乃排斥其證據能力。惟當事人如放棄對
    原供述人之反對詰問權，於審判程序表示同意該等傳聞證據
    可作為證據，此時，法院除認該傳聞證據欠缺適當性外，自
    可承認其證據能力。又當事人、代理人或辯護人於調查證據
    時，知有刑事訴訟法第一百五十九條第一項不得為證據之情
    形，卻表示『對於證據調查無異議』、『沒有意見』等意思
    ，而未於言詞辯論終結前聲明異議者，應視為已有將該等傳
    聞證據採為證據之同意。」（最高法院九十四年度台上字第
    二九七六號判決意旨參照）。經查：被告甲○○及檢察官於
    本院準備程序期日、審判期日，對本案之全部證據，未表示
    對證據能力有爭執，復於審判期日就本院一一提示之證據於
    言詞辯論終結前，均未就所調查之證據主張有刑事訴訟法第
    一百五十九條第一項不得為證據之情形，是參照上開最高法
    院判決要旨，本案經調查之被告以外之人於審判外之陳述，
    均有證據能力，合先敘明。
貳、實體部份：
一、聲請簡易判決處刑意旨略以：甲○○明知其所經營位於桃園
    縣龜山鄉○○路○段四五一號之三立金屬建材股份有限公司
    （下稱三立公司），因積欠告訴人添陽捲門材料有限公司（
    下稱添陽公司）新臺幣（下同）四百五十八萬三千八百十六
    元，經告訴人添陽公司聲請台灣桃園地方法院對三立公司為
    假扣押裁定，並於民國九十二年一月八日，由該院書記官對
    三立公司廠房內之鐵板裁床、鐵板折床、捲門成型機、尚良
    車床一台及沖床三部實施查封、貼上封條，竟意圖損害告訴
    人添陽公司之債權，將上開查封標示除去，並隱匿或處分上
    開查封物。嗣於同年七月十五日，被告添陽公司人員前往三
    立公司察看，發現上開查封物均已不在廠房內，始悉上情，
    因認被告甲○○所為，係犯刑法第一百三十九條之違背查封
    效力罪嫌、同法第三百五十六條之毀損債權罪嫌，而上開二
    罪嫌間，具有方法結果之牽連關係，應從一重之毀損債權罪
    嫌處斷云云。
二、按犯罪事實應依證據認定之，無證據不得推定其犯罪事實，
    刑事訴訟法第一百五十四條第二項定有明文。又認定犯罪事
    實所憑之證據，雖不以直接證據為限，間接證據亦包括在內
    ，然而無論直接或間接證據，其為訴訟上之證明，須於通常
    一般之人均不致有所懷疑，而得確信其為真實之程度者，始
    得據為有罪之認定，倘其證明尚未達到此一程度，而有合理
    之懷疑存在時，事實審法院在心證上無從為有罪之確信，自
    應為無罪之判決，最高法院七十六年台上字第四九八六號判
    例亦有明揭。
三、起訴檢察官認被告甲○○涉犯違背查封效力及毀損債權罪嫌
    ，無非以前揭事實，業據告訴人添陽公司之代理人鄭宗漢於
    偵查中指述綦詳，並有查封物品清單及照片在卷可稽，又被
    告甲○○先係辯稱：其負債很多，不知道是被哪個債權人搬
    走，廠房門鎖沒有被破壞，因為鐵捲門推了就可以開云云，
    後又改稱：因廠房的小門有被破壞，被人搬走了云云，故其
    上開所辯前後矛盾，顯係事後卸責之詞，不足採信等資為論
    據；檢察官上訴意旨另以：告訴人於九十二年七月五日至三
    立公司查看查封物時，發現查封之機器不翼而飛，斯時尚於
    被告與保全公司之服務合約期間內，豈為任何人均可擅闖而
    未觸動保全系統，且被告事後亦未向保全公司究責賠償，亦
    未報警，與吾人失竊後之處理態度有異，況被告於自稱機器
    失竊時間之後，仍就該機器向法院為異議訴訟，顯知機器所
    在始有必要為之，且未向法院陳報機器遭竊情事，可顯其所
    辯不實云云。
四、訊據被告甲○○固坦承係三立公司之負責人，且積欠告訴人
    添陽公司四百五十八萬三千八百十六元，其後告訴人添陽公
    司聲請法院對三立公司為假扣押裁定而於九十二年一月八日
    由法院對三立公司廠房內之鐵板裁床、鐵板折床、捲門成型
    機、尚良車床一台及沖床三部實施查封、貼上封條等情，惟
    堅決否認有何違背查封效力及毀損債權之犯行，辯稱：東西
    不是我搬走的，當初我欠了債權人很多錢，我都沒有在公司
    ，東西是何人搬走的，我不知道等語。經查：
(一)告訴代理人鄭宗漢指訴部分：
    查本件告訴人添陽公司雖於九十二年七月十六日具狀告訴被
    告甲○○違反查封命令等罪，並於告訴狀內指稱九十二年一
    月八日執行假扣押三立公司設於桃園縣龜山鄉○○路○段四
    五一號之廠房中之機器設備，執行處黃股書記官當場並令三
    立公司之負責人即被告應負保管責任及遵守查封命令（詳九
    十二年度發查字第一一二號卷第二頁至第三頁），惟參諸法
    院當日查封筆錄（詳九十三年度他字第九二二號卷第四二頁
    至第四二頁背面）卻記載「．．．五、由債權人代理人導引
    至現場，債務人法代不在場，債務人受僱人在場，告以執行
    要旨並送達裁定正本。六、債權人代理人指封附件清單所示
    動產並留現場交債務人保管。保管人載洪郁漩」等情，核與
    被告甲○○所辯查封當日並不在場乙節相符，足證告訴人添
    陽公司指述被告甲○○於查封當日在場並由書記官告知應負
    保管責任及遵守查封命令乙節已非真實，尚難採信；證人即
    告訴人添陽公司之代理人鄭宗漢於偵查中證稱：九十二年六
    月二十六日我去鑑價，九十二年七月十五日去時就不見了等
    語 (他字卷第九七頁)；嗣於原審結證稱：扣押的機器不見
    了，並沒有看到或聽聞到是被告甲○○所搬的，在扣押之機
    器不見後，也沒有任何人有向鄭宗漢講東西是被告甲○○所
    搬走的，因為東西係被告甲○○保管的，所以應該是被告甲
    ○○搬走的等語（詳原審九十四年度桃簡字第二五０二號卷
    )，足認其指訴被告搬走系爭機器，係屬個人意見、臆測之
    詞，且並非基於實際體驗，自不得作為證據。
(二)三立公司積欠債務部分：
    三立公司確實積欠許多債權人債務，除據被告甲○○供明在
    卷外，並有三立公司債權人名單、債權人九州鋁業股份有限
    司對三立公司請求本票准許強制執行本院民事裁定、債權人
    燁旺鋼管有限司對三立公司請求本票准許強制執行本院民事
    裁定、債權人銘青工程有限司對三立公司請求本票准許強制
    執行之民事裁定、債權人佑玹實業有限司對三立公司請求本
    票准許強制執行之民事裁定、債權人徐麗月即久興五金行對
    三立公司請求本票准許強制執行之民事裁定、債權人宏羚股
    份有限司對三立公司請求本票准許強制執行之民事裁定、債
    權人豐安鋼鐵有限司對三立公司請求本票准許強制執行之民
    事裁定、債權人元江鋼鐵有限司對三立公司請求本票准許強
    制執行之民事裁定、債權人曾萬益三立公司請求本票准許強
    制執行之民事裁定、債權人陳金木對三立公司請求本票准許
    強制執行之民事裁定、債權人乙元捲門事業股份有限司對三
    立公司請求本票准許強制執行之民事裁定、債權人金鉅鋼鐵
    有限司對三立公司請求本票准許強制執行之民事裁定、債權
    人申全金屬建材有限司對三立公司請求債權之支付命令、債
    權人明億起重工程有限司對三立公司請求給付工程款之桃園
    簡易庭民事判決、債權人仲盛工程有限司對三立公司請求給
    付債務之支付命令、債權人加龍鋼業股份有限司對三立公司
    聲請假扣押之民事裁定、債權人三莊金屬有限司對三立公司
    請求本票准許強制執行之民事裁定、債權人振宏捲門材料有
    限司對三立公司請求債權之支付命令、債權人三僑金屬建材
    有限司對三立公司請求債權之支付命令、債權人蔡勝健對三
    立公司請求本票准許強制執行之民事裁定（以上皆附於原審
    九十四年度桃簡字第二五０二號卷）等在卷可佐，足徵被告
    甲○○所辯其債權人很多乙節，應非虛妄，可以採信。
(三)證人洪郁漩證述部分：
    證人即三立公司前受僱人洪郁漩於偵查中證稱：我是九十一
    年十一月底至九十二年三月間在三立公司上班，未離職前，
    法院的書記官有來查封，老闆有欠人家很多錢，嗣於原審到
    庭結證稱：查封當日係伊在查封筆錄上簽名，查封的機器有
    鐵板裁床、鐵板折床、捲門成型機、尚良車床一台及沖床三
    部，三立公司當時有很多債權人，因老闆欠很多人錢，那段
    時間有很多人到工廠來要錢，而三立公司除遭查封的那些機
    器外，還有其他的機器，但是比較沒有價值，至於告訴人添
    陽公司於告訴狀後所附九十二年七月十五日至三立公司所拍
    的現場照片（即證三部分），除了遭假扣押的機器被搬光外
    ，其他沒有被查封的機器也被搬光，只剩下一些物料還留著
    ，後期因為有很多人來向老闆即被告甲○○要債，所以被告
    甲○○都不敢待在公司而僅留伊在公司內，公司廠房有鐵捲
    門也有小門，小門要鑰匙才能開啟，至於鐵捲門則以遙控器
    或鐵捲門裏面的按鈕均可以開啟，因其上班期間公司有保全
    設備，故開啟鐵捲門的方式有二，第一種方式係由小門以鑰
    匙開啟進入後再按鈕或以遙控器開啟鐵捲門，此時可以不用
    刷保全設備的卡，第二方式係刷完保全設備的卡後再直接由
    鐵捲門按鐵捲門的按鈕或以遙控器開啟鐵捲門，至於小門以
    鑰匙打開後，要再推才可以進去等語（詳原審九十四年度桃
    簡字第二五０二號卷九十五年二月二十日訊問筆錄第一頁至
    第四頁)。並有三立公司之查封機器由法院貼上封條之照片
    (詳發查卷第六至十二頁)、告訴人所提機器不見後之照片 (
    發查卷第十三至第十七頁）、九十二年一月八日查封筆錄、
    查封物品清單（詳九十三年度他字第九二二號卷第四一頁至
    第四三頁）、法院民事執行處九十二年一月八日桃院祺民執
    全黃字第三七七三號通知予三立公司、被告甲○○及經濟部
    工業局與送達回執（詳九十三年度他字第九二二號卷第四四
    頁至第四七頁）、被告甲○○及證人林郁漩九十五年二月二
    十日所繪廠房現場圖（附原審九十四年度桃簡字第二五０二
    號卷）等在卷可資佐證，核與被告甲○○所辯因為三立公司
    債權人極多，到後期其根本不敢到三立公司，且三立公司廠
    房內之機器，除遭假扣押的機器被搬光外，連未遭查封的機
    器也被搬光，只剩一些物料在，三立公司的廠房有小門及鐵
    捲門等各節相符。可知，本件查封時，被告並不在場，僅員
    工洪郁漩在場，查封後，洪郁漩於九十二年三月離職，被告
    又因逃避債權人，經常不在公司，公司內更乏人看管，自不
    能排除有其他債權人乘機搬走查封之機器抵償被告所積欠債
    務之情事。
(四)三立公司有設置保全系統部分：
    告訴人指訴三立公司廠房與中興保全股份有限公司簽有保全
    契約乙節，有中興保全林口分公司客戶異動服務通報乙紙在
    卷可稽 (原審卷第三十頁)，顯示保全系統係於九十二年八
    月一日停止使用。嗣經本院函詢結果，該公司復稱：三立公
    司於九十一年一月十二日承作本公司系統，九十二年八月十
    八日拆除解約，期間並無來函查詢之設施損壞或失竊向本公
    司索賠之情事，保全之相關資料，因時日久遠，資料不復保
    存等語，有該公司九十五年七月六日中興發字第九五一二0
    三號函乙紙在卷可稽。惟依證人洪郁漩之證詞，開啟鐵捲門
    之方式有二，第一種方式係由小門以鑰匙開啟進入後再按鈕
    或以遙控器開啟鐵捲門，此時可以不用刷保全設備的卡，第
    二方式係刷完保全設備的卡後再直接由鐵捲門按鐵捲門的按
    鈕或以遙控器開啟鐵捲門 (簡易卷第八五頁)，且佐以被告
    甲○○所辯係發現小門遭破壞，則縱使三立公司的保全系統
    係迄九十二年八月十八日始與中興保全林口分公司終止保全
    服務，然既可由小門以鑰匙開啟進入再按鈕啟動鐵捲門即可
    不必刷保全設備的卡，則小門遭破壞後即可進入按鈕開啟鐵
    捲門而搬取扣押之機器，自難遽以推論被告甲○○係監守自
    盜。至查封機器不見之後，被告未報警處理，亦未向法院陳
    報或向保全公司索賠乙節，為被告所不爭執，惟未報案及向
    保全公司索賠之原因甚多，不知機械失竊，或個人態度輕忽
    ，均有可能，亦不能遽認係畏罪情虛。
(五)被告聲明異議部分：
    查封之部分機器，係三立公司向案外人天田股份有限公司（
    下稱天田公司）於八十八年七月二十一日以動產擔保附條件
    買賣所購，迄九十二年七月十五日始行履約屆滿，且機器該
    公司並未取回，有天田公司函二紙在卷可憑 (偵他卷第八二
    頁、八六頁)。被告甲○○雖於九十一年十月九日與告訴人
    添陽公司協議貨款未依約給付時，以前開設有動產擔保交易
    之機器供告訴人添陽公司作為付清貨款之擔保，惟告訴人添
    陽公司於九十一年十二月間提供擔保向法院聲請假扣押之際
    ，除就前述機器設備聲請假扣押外，尚對第三人即三立公司
    對案外人德寶營造股份有限公司及大都市營造工程股份有限
    公司之工程債權併予聲請假押扣，故被告甲○○始於前述機
    器之附條件買賣期限尚未屆滿前之九十二年三月六日以前述
    機器尚非屬於三立公司所有而聲明異議之事實，除據被告甲
    ○○供明在卷外，並據證人鄭宗漢（詳原審九十四年度桃簡
    字第二五０二號卷九十五年二月二十七日訊問筆錄）、證人
    詹美慧（詳原審九十四年度桃簡字第二五０二號卷九十五年
    二月二十七日訊問筆錄）分別結證在卷，復有同院九十一年
    度全黃字第八三六一號民事裁定（詳九十二年度發查字第一
    一二號卷第五頁，載告訴人添陽公司提供一百五十三萬元供
    擔保後得對三立公司財產在四百五十八萬三千八百十六元範
    圍內可假扣押，三立公司提供四百五十八萬三千八百十六元
    供擔保得免為或撤銷假扣押。九十一年十二月十六日裁定）
    、同院九十一年十二月二十日九十一年度存字第三七六一號
    函予民事執行處（詳九十三年度他字第九二二號卷第三三頁
    背面至第三四頁，載提存告訴人添陽公司於九十一年十二月
    二十日下午依裁定對三立公司提供一百五十三萬元之提存金
    及收據）、告訴人添陽公司民事假扣押執行九十一年十二月
    二十日聲請狀及九十一年度存字第三七六一號提存書（詳九
    十三年度他字第九二二號卷第三五頁背面至第三七頁）、德
    寶營造股份有限公司及大都市營造工程股份有限公司公司基
    本資料查詢及同院予臺灣臺北地方法院、臺灣臺南地方法院
    九十一年十二月二十日桃院祺民執全黃字第三七七三號函（
    詳九十三年度他字第九二二號卷第三九頁至第四十頁，載明
    請代為執行添陽公司與三立公司間假扣押強制執行事件對第
    三人大都市營造公司及德寶公司有工程款債權）、三立公司
    被告甲○○對告訴人添陽公司九十二年三月六日民事聲明異
    議狀（詳九十三年度他字第九二二號卷第五十頁至第五一頁
    ，載查封機器並非三立公司所有，係三立公司向天田公司購
    得，此有機器附條件買賣契約書及經濟部工業局動產擔保交
    易登記證明書）、天田公司與三立公司間之機器附條件買賣
    契約書及經濟部工業局動產擔保交易登記證明書（詳九十三
    年度他字第九二二號卷第五一頁背面至第五二頁）、告訴人
    添陽公司陳東昇與三立公司被告甲○○於九十一年十月九日
    所立協議書（詳九十三年度他字第九二二號卷第五四頁，載
    三立公司提供鐵板裁床、鐵板折床、捲門成型機、尚良車床
    各一台及沖床三部作為付清添陽公司貨款四百二十萬元之擔
    保）、鐵板裁床、鐵板折床機器附條件買賣契約書及經濟部
    工業局動產擔保交易（附件條買賣）登記證明書（詳九十三
    年度他字第九二二號卷第五十八頁至第六二頁，載八十八年
    八月十八日登記，申請人係天田公司董事長蔡永興）、臺灣
    臺南地方法院予本院九十二年五月三日南院鵬九二執全助正
    字第一號函（詳九十三年度他字第九二二號卷第六四頁，載
    債務人三立公司受託執行終結，債權人未於期限內陳報對第
    三人提起訴訟之證明）、臺灣臺北地方法院予本院九十二年
    五月三日北院錦九十一執全助亥字第九五六號函（詳九十三
    年度他字第九二二號卷第六六頁，載債務人三立公司受託執
    行終結，大都市營造公司法代洪賢德聲明異議）、天田股份
    有限公司蔡永興九十四年二月三日函（詳九十三年度他字第
    九二二號卷第八二頁，載三立公司於八十八年七月二十一日
    以附條件買賣向本公司買鐵板裁床、鐵板折床各一台已於九
    十二年七月十五日雙方依約履行屆滿）、臺灣臺北地方法院
    執行命令（附本院九十四年度桃簡字第二五０二號卷，內容
    為命大都市營造工程股份有限公司將對被告甲○○之債權支
    付予告訴人添陽公司）等在卷可參，足徵被告甲○○雖曾於
    執行程序中聲明異議，惟被告甲○○於聲明當時之九十二年
    三月六日，三立公司確尚未取得前述機器之所有權而係迄九
    十二年七月十五日始履約屆滿。且被告甲○○所以會聲明異
    議，係因認九十一年十月九日既已與告訴人添陽公司達成協
    議願意將前述機器供作告訴人添陽公司抵償債務，然告訴人
    添陽公司卻除前述機器外，另併就三立公司對其他第三人之
    債權亦聲請扣押而認為有意見，才是出異議。且異議時間係
    九十二年三月五日，有聲明異議狀可參，而證人鄭宗漢證稱
    查封之機器係於九十二年六、七月間不見，已如上述，是聲
    明異議，與被告是否故意隱匿或處分系爭機器無關甚明。
(六)綜上所述，檢察官據以起訴被告甲○○違背查封效力及毀損
    債權罪嫌，所提出之各項證據，尚不足以證明被告甲○○有
    所指犯行，本於罪疑唯輕法則，自應為無罪之諭知。
五、原審詳查結果，認不能證明被告有公訴人所指犯行，而為被
    告無罪之諭知，核其認事用法，均無違誤。檢察官上訴，仍
    執陳詞，請求撤銷改判，核無理由，上訴應予駁回。
六、據上論斷，應依刑事訴訟法第三百六十八條，判決如主文。
本案經檢察官吳慧蘭到庭執行職務。
中    華    民    國    95    年    8     月    18    日
                  刑事第五庭審判長法  官  張傳栗
                                  法  官  吳啟民
                                  法  官  陳世宗
以上正本證明與原本無異。
不得上訴。
                                  書記官  丁淑蘭
中    華    民    國    95    年    8     月    21    日


司法院資訊處製作；財團法人民間司法改革基金會備份。
